最高法院刑事判決　　　　　　　　　　　　　　　八十八年度台上字第七○六八號
　　上　訴　人　甲○○
右上訴人因偽造文書案件，不服台灣高等法院高雄分院中華民國八十八年九月二十二
日第二審更審判決（八十八年度重上更(六)字第四九號，起訴案號：台灣高雄地方法院
檢察署八十一年度偵字第二○八二八號），提起上訴，本院判決如左：
    主  文
上訴駁回。
    理  由
按刑事訴訟法第三百七十七條規定，上訴於第三審法院，非以判決違背法令為理由，
不得為之。是提起第三審上訴，應以原判決違背法令為理由，係屬法定要件。如果上
訴理由狀並未依據卷內訴訟資料，具體指摘原判決不適用何種法則或如何適用不當，
或所指摘原判決違法情事，顯與法律規定得為第三審上訴理由之違法情形，不相適合
時，均應認其上訴為違背法律上之程式，予以駁回。本件原判決認定上訴人甲○○係
高雄縣永安鄉公所負責辦理該公所發包「保寧社區排水溝改善工程」之招標手續及開
標業務之技士，為依法令從事公務之人。於八十一年六月二十六日上午十時許，在該
鄉公所二樓開標時，上訴人明知其收受「六六營造股份有限公司」（下稱六六營造公
司）投標單時，該標函之標封上並無作任何記號，於其保管期間被人偷蓋章成廢標。
竟於開標時未據實處理，卻作不實之審標，判定該標封上有「六六營造公司」記號，
喪失投標資格，將此不實事項登錄於職務上所制作之開標紀錄表上，而使招標程序繼
續進行，並由蘇銘標得該工程，致生損害於六六營造公司參與競標該工程之權益，
及該鄉公所辦理工程開標之正確性等情。已敘明依據證人蘇忠誠所供六六營造公司之
標函信封封面，於投遞給永安鄉公所由上訴人保管之前，並未在其上蓋用該公司及負
責人印章，上訴人於調查站訊問時亦供稱：「（前述八家廠商標函寄達貴所在你接手
保管時，標函上有無作任何記號或被蓋上印鑑章情事﹖）都沒有」、「（提示保寧社
區排水溝改善工程編號１之乙標封一個，何以該標封上蓋有「六六營造公司」及負責
人劉惠苓印鑑章﹖）該乙標封印鑑章是被人偷蓋上去的。」等語。則於開標前蓋印章
於六六營造公司標函上之行為，乃在上訴人保管上開標函之後所為，應可認定。該遭
蓋印章作記號之標函，乃上訴人保管標函期間所發生，而非可歸責於投標廠商自明。
上訴人自應書寫書面報告，或口頭告知長官暫停開標，交有關人員查明。上訴人於調
查時亦供稱：「（開標時如發現標封或投標有舞弊瑕疵時，該如何處理﹖）可向主持
開標之人報告，作延期開標或不開標之處理。」。惟上訴人既已知悉該被蓋印章之標
函非投標廠商於投標時所蓋，於開標時並未書寫書面報告，或口頭告知長官暫停開標
，亦據證人即當時主持開標之永安鄉長薛照全結證屬實。則上訴人在開標紀錄上記載
「乙標封上加註廠商名稱、負責人姓名無效。」，顯有隱瞞實際情形之故意而與事實
不符，並足生損害於六六營造公司參與競標該工程之權益及永安鄉公所辦理工程開標
之正確性。認上訴人犯罪事證明確，因而撤銷第一審判決，適用刑法第二百十三條之
規定，論處上訴人公務員登載不實罪刑，已詳述其所憑之證據及其認定之理由。並以
上訴人所辯於收受該標封時並未注意有無作記號，無故意登載不實之犯意云云，為不
可採取，於理由內詳予指駁說明。所為論斷與卷內證據資料相符，從形式上觀察，並
無何違法情形存在。上訴意旨，略以上訴人於原審調查時已供稱收到標函時未注意有
無記號，調查站筆錄記載錯誤，依鄉公所收發人員黃碧娥所供及該標函寄達鄉公所之
時間判斷，上訴人應無暇注意其上有無記號或蓋章。並無積極證據證明上訴人確知情
該標函被盜蓋印章，自無登載不實之犯意。上訴人於開標時發現一件標封蓋有印章之
事實，當場即已請示鄉長，已據證人劉福全結證明確，由鄉長宣布該標函為廢標並繼
續開標，原判決卻認定「被告竟於開標時未書寫書面報告或口頭告知長官暫停開標」
云云，與卷內證人劉福全之證言不符。上訴人將此一事實記載，即無不當，原判決卻
認上訴人記載不實，所持法律見解殊有錯誤。原判決既認定上訴人無圖利林逸仁等人
之犯行，即未參與其等圍標行為，卻又認定上訴人明知不實事項而為登記，並未說明
上訴人之動機為何，亦有理由不備之違法。蘇忠誠以六六營造公司參與投標之標金，
高出底價甚多，無法得標，雖被蓋成廢標，自不影響實際得標之人，並未造成損害等
語。惟查刑法第二百十三條之處罰，原係以保護公文書之正確性為目的，所謂明知不
實事項而登載，祇須登載之內容失真出於明知，並不問失真之情形為全部或一部，亦
不問其所以失真係出於虛增或故減。原判決已敘明上訴人發現六六營造公司之標函，
係在其保管期間被人蓋成廢標，自有將此一事實全部告知主持開標之鄉長，上訴人竟
隱匿此部分在其保管期間被人蓋成廢標之事實，自屬明知故減而於職務上所掌之公文
書，將此不實之事項為記載，核與犯罪構成要件並無不合。犯罪動機非公務員登載不
實罪之犯罪構成要件，原判決未加以記載，亦無違法可言。上訴人僅單純告知主持開
標之鄉長，有一標封蓋有印章，並未據實說明全部事實而故減，此與證人劉福全之證
言並不違背。而公務員登載不實罪，以有生損害之虞即與犯罪構成要件相符，不以實
際上發生損害為必要。上訴意旨，徒憑己見，仍執陳詞，就原判決已說明事項，或屬
原審採證認事職權之適法行使，任意指摘為違法，且為單純事實之爭執，均不得據為
第三審上訴之合法理由。其上訴違背法律上之程式，應予駁回。
據上論結，應依刑事訴訟法第三百九十五條前段，判決如主文。
中      華      民      國    八十八    年     十二     月      九      日
                              最高法院刑事第八庭
                                  審判長法官  吳  雄  銘
                                        法官  池  啟  明
                                        法官  石  木  欽
                                        法官  郭  毓  洲
                                        法官  吳  三  龍
      右正本證明與原本無異
                                              書  記  官
中      華      民      國    八十八    年     十二     月     十四     日
